臺灣桃園地方法院刑事判決　　　　　　　 96年度訴字第247號
公　訴　人　臺灣桃園地方法院檢察署檢察官
被　　　告　乙○○
選任辯護人　林耀立律師
被　　　告　甲○○
　　　　　　戊○○
　　　　　　　　　　　之3號
上列被告等因妨害自由等案件，經檢察官提起公訴（95年度偵字
第15429、17154、23696號），本院判決如下：
    主  文
乙○○共同以非法方法，剝奪人之行動自由，累犯，處有期徒刑
拾月，減為有期徒刑伍月，如易科罰金，以參佰元折算壹日。
甲○○共同以非法方法，剝奪人之行動自由，處有期徒刑捌月，
，減為有期徒刑肆月，如易科罰金，以參佰元折算壹日。
戊○○共同以非法方法，剝奪人之行動自由，處有期徒刑捌月，
，減為有期徒刑肆月，如易科罰金，以參佰元折算壹日。
    事  實
一、乙○○前於民國91年間因妨害自由等案件，經本院以90年度
    訴字第191 號判處應執行有期徒刑5 月確定，於91年6 月19
    日易科罰金執行完畢（構成累犯）。戊○○前於94年間因妨
    害自由等案件，經本院以93年度訴字第1821號判處應執行有
    期徒刑9 月，緩刑4 年；復於95年間再因妨害自由案件，經
    本院以95年度訴字第357 號判處有期徒刑3 月，於95年8 月
    22日易科罰金執行完畢（不構成累犯）。
二、緣因丙○○積欠丁○○（已經檢察官為不起訴處分）借款未
    能清償，丁○○乃於95年6 月28日上午8 時許，將丙○○所
    開立之票面金額為新台幣（下同）10萬元之本票1 紙（到期
    日為94年10月4 日、票據號碼WG-0000000號），交付予乙○○代為催討。乙○○為取得上開債款，遂與甲○○、戊○○
    及另2 名真實姓名年籍不詳之成年男子，基於妨害自由之犯
    意聯絡，於95年6 月28日上午11時許，由戊○○駕駛車牌號
    碼3759-MV 自用小客車，搭載乙○○、甲○○及該2 名成年
    男子前往丙○○位於桃園縣平鎮市○○路○段21巷43弄20衖
    35號4 樓住處。迨丙○○出面後，乙○○即出示上開本票予
    丙○○觀覽，並基於傷害之故意，以左手捶打丙○○右肩膀
    要求丙○○上車，其餘甲○○等4 人亦圍著丙○○帶往上開
    休旅車，再由乙○○與1 名不詳姓名男子將丙○○押坐於該
    車第1 排後座，1 名不詳姓名男子坐於副駕駛座、甲○○則
    單獨坐於第2 排後座，由戊○○駕車離去。嗣經戊○○將上
    開客車駛至桃園縣平鎮市○○路○段107 巷停於路邊，乙○○又提示該本票並要求丙○○除了清償票面金額10萬元外，
    還要再給付1 百萬元，丙○○知悉該本票係丁○○交付後，
    立即表示已經還給丁○○5 萬5 千元，同時要求與丁○○聯
    絡，惟乙○○竟對丙○○恫稱：「你敢打電話就殺你全家」
    等語，同時接續前揭傷害之故意，以右手肘捶打丙○○之胸
    部，丙○○因之心生畏懼，致生危害於安全，而丙○○因遭
    乙○○捶打胸部而不斷咳嗽，戊○○竟對丙○○恫稱：「再
    咳就打死你」等語，致丙○○因之心生畏懼，而後乙○○即
    指示戊○○將車開往平鎮市○道1 號高速公路與66號快速道
    路交叉口之橋下，逼迫丙○○打電話向友人湊錢。嗣經丙○○以行動電話聯絡友人己○○代為籌款10萬元，並約定在桃
    園縣平鎮市○○路○段21巷口交錢，乙○○即指示戊○○將
    車開往該21巷口等待己○○前來交錢，而在該巷口等待己○○期間，丙○○因遭毆打而不斷咳嗽，甲○○竟出言恫稱：
    「你再咳，我就打死你，我討債討了幾十年了，你不要再裝
    」等語，然後基於傷害之故意，抓著丙○○的脖子以手肘撞
    擊丙○○之左肩，丙○○亦因之心生畏懼，致生危害於安全
    。迨己○○到場後，乙○○即向己○○表示丙○○積欠10萬
    元，同時要再給付1 百萬元，要求己○○代為籌款，己○○
    查覺有異，乃離去現場向警方報案，為警於同日中午12時10
    分許到達現場後，當場查獲乙○○及甲○○，並扣得上開本
    票1 紙，戊○○等人則於警察到達現場前即先行駕車逃逸。
三、案經丙○○訴由桃園縣政府警察局平鎮分局報請臺灣桃園地
    方法院檢察署檢察官偵查起訴。
    理  由
壹、認定犯罪事實所根據之證據及理由：
一、訊之被告乙○○、甲○○、戊○○均坦承有於95年6 月28日
    上午11時許，由戊○○駕駛車牌號碼3759-MV 自用小客車，
    搭載乙○○、甲○○等人前往證人丙○○位於桃園縣平鎮市
    ○○路○段21巷43弄20衖35號4 樓住處，將證人丙○○載往
    高速公路底下涵洞談判後，又將證人丙○○載回平鎮市○○
    路21巷口，聯絡證人己○○前來談判籌款事宜，其間是由被
    告戊○○駕車，被告乙○○、甲○○始終在場等事實不諱，
    惟均矢口否認有何妨害自由及傷害之犯行，(一)被告乙○○辯
    稱：伊沒有挾持、毆打及恐嚇證人丙○○，是證人丙○○自
    己怕鄰居知道有人向他要錢，所以才會主動跟他們上車，並
    同意載他到高速公路底下涵洞談判，其後約己○○到21巷口
    時，也是證人丙○○與證人己○○在談話，伊沒有參與他們
    2 人的談話，他們談完後也讓證人己○○離開云云；(二)被告
    甲○○辯稱：伊於案發當日早上去找被告乙○○，聊到上午
    10點多，被告乙○○說要請伊吃午餐，在半路上，被告乙○○說要去找朋友，伊在旁邊等，後來警察就來了云云；(三)被
    告戊○○辯稱：案發當日快中午時，被告乙○○打電話找伊
    ，說有賺錢的事要討論，伊與綽號「丙並」男子就到被告乙○○住處，後來被告乙○○、甲○○、「丙並」男子就一起
    坐伊的車去吃飯，途中由被告乙○○帶路，到一社區，接著
    證人丙○○就上車，伊以為是要一起吃飯，伊因專心開車不
    知道被告乙○○與證人丙○○在車上發生何事，後來伊發覺
    被告並無吃飯的意思，便將被告乙○○等人趕下車，伊未曾
    對證人丙○○恐嚇「再咳就打死你」的話云云
二、經查：
  (一)關於本件糾紛之緣起，係證人丙○○曾於94年8 月4 日向證
    人丁○○借款10萬元，並開立同面額本票1 紙（票據號碼WG
    -0000000號）作為擔保，惟證人丙○○僅清償5 萬5 千元。
    又證人丁○○亦積欠被告乙○○10萬元，經被告乙○○不斷
    催討債務，證人丁○○乃於95年6 月28日上午8 時許，在桃
    園縣平鎮市○○路將上揭證人丙○○所開立之本票1 紙交付
    給被告乙○○，作為抵償債務之用等情，已據證人丁○○於
    偵訊及本院審理時證述明確（偵查卷第127 頁之95年9 月18
    日訊問筆錄，本院卷第100 頁之96年7 月9 日審判筆錄）。
    而被告乙○○取得上開本票後，即於95年6 月28日上午11時
    許，夥同被告甲○○、戊○○等人，至桃園縣平鎮市○○路
    ○段21巷43弄20衖35號4 樓丙○○住處，向證人丙○○催討
    上開票面金額10萬元，其後由證人丙○○聯絡證人己○○到
    場代為籌款等情，為被告乙○○所是認，且經證人丙○○、
    己○○迭於偵訊及本院審理時證述明確（偵查卷第113 頁之
    95年8 月28日訊問筆錄、第137 頁之95年10月4 日訊問筆錄
    、第150 頁之95年10月16日訊問筆錄，本院卷第73、78頁之
    96年5 月21日審判筆錄），而被告乙○○、甲○○為警查獲
    時，並扣得上開本票1 紙等情，亦有扣案本票1 紙及扣押筆
    錄1 份在卷可按（偵查卷第24頁）。足認本案發生之緣由確
    係被告乙○○取得證人丁○○交付之本票後，即夥同被告甲○○、戊○○等人至證人丙○○住處催討債務而引起。
  (二)被告等人雖以前詞置辯，否認有何妨害自由及傷害之犯行，
    惟查：
  1.證人丙○○於檢察官訊問時及本院審理時均證稱：95年6 月
    28日上午10時50分，被告乙○○按其住處門鈴，要伊下去，
    伊以為是信件寄來，就著內衣、短褲、拖鞋下去，伊到1 樓
    一打開門就看到5 個人站在門外，被告乙○○就拿出1 張本
    票在伊面前晃一下，伊連內容都還沒有看到，被告乙○○就
    用左手捶打伊右肩膀，然後叫伊上車，同時其他人就圍著伊
    帶向一部停於住處門口前的白色七人座小客車，伊坐第2 排
    中間，被告乙○○坐右邊，左邊的人伊不認識，被告甲○○
    坐第3 排。接著車子就開到平鎮市○○路○段107 巷停在路
    邊，被告乙○○就拿本票給伊看，並要伊除交付該票面金額
    10萬元外，同時再給付1 百萬元，伊告訴被告乙○○，伊已
    經清償5 萬5 千元，為何還要付那麼多錢？伊表示要與票主
    丁○○聯絡，但被告乙○○卻不准伊打電話給丁○○，並說
    如果敢打電給丁○○就要殺伊全家，同時還用右手肘捶伊胸
    部，這期間伊因咳嗽，被告戊○○就說「再咳就打死你」。
    然後被告乙○○又指示被告戊○○將車開到國道1 號高速公
    路與66快速道路交叉口的橋下，被告乙○○即要求伊打電話
    給證人己○○，向證人己○○湊錢，但是不能表明是什麼事
    情，伊就依指示打電話給證人己○○，請證人己○○湊10萬
    元給伊，證人己○○當時有問伊為什麼，伊沒有告訴己○○
    ，只說還會再打電話約碰面的地方。被告乙○○就叫被告戊○○將車開回伊住處，伊就帶他們回21巷口，然後伊又用手
    機聯絡己○○，請證人己○○過來。而在等證人己○○期間
    ，因為伊一直咳嗽，被告甲○○就說「你再咳我就打死你，
    我討債討了幾年了，你不要再裝」，然後抓伊的脖子用手肘
    打伊。過約十幾分鐘後證人己○○就來了，被告乙○○和1
    名伊不認識的人就上前與證人己○○說伊欠了10萬元，另外
    還要付1 百萬元，要證人己○○去湊錢，然後己○○就離開
    了等語（偵查卷第113 頁之95年8 月28日訊問筆錄、第150
    頁之95年10月16日訊問筆錄，本院卷第73頁之96年5 月21日
    審判筆錄）。
  2.證人己○○於檢察官訊問時及本院審理時均證稱：95年6 月
    28日上午證人丙○○打電話來，要伊幫忙湊10萬元，伊問為
    什麼，證人丙○○並沒有講原因，只是很急促的說趕快幫他
    湊錢，但伊本來就與證人丙○○約在中午見面，而證人丙○○突然打這通電話又很急促，伊覺得怪怪的，沒有正面回答
    ，所以掛完電話後伊就先去證人丙○○的住處，卻發現他4
    樓的門沒有關，伊就在他家裡等，後來證人丙○○又打電話
    來要伊到21巷口碰面，伊就開車過去，到了21巷口把車停好
    ，看到巷口有兩個人站在丙○○兩旁，而丙○○只穿內衣、
    短褲和拖鞋很狼狽的樣子，並且一直咳嗽，伊走過去，被告
    乙○○就說是丁○○的10萬元的事情，要伊趕快湊錢，然後
    又改成1 百萬元，伊說既然是丁○○，那伊就打電話給丁○○，這時被告乙○○就對伊說不要打電話給丁○○，否則就
    要打死丙○○，然後證人丙○○就一直催伊去湊錢，伊覺得
    情況有異，就對證人丙○○說好，就先離開，後來伊就直接
    到宋屋派出所報案等語（偵查卷第137 頁之95年10月4 日訊
    問筆錄、第150 頁之95年10月16日訊問筆錄，本院卷第78頁
    之96年5 月21日審判筆錄）。
  3.據上，就證人丙○○、己○○彼此間之證述相互核對，關於
    證人己○○於95年6 月28日上午接到證人丙○○電話，要求
    代為籌款10萬元，而後在約定的21巷口見到證人丙○○時，
    證人丙○○身著內衣、短褲、拖鞋，神情狼狽，又被告乙○○亦要求證人己○○籌出10萬元，另外再交付1 百萬元等情
    節，其2 人之證述均相符合。而檢視卷附證人丙○○所使用
    之0000000000號行動電話之通聯紀錄（偵查卷第62頁），證
    人丙○○於95年6 月28日上午11時遭被告等人載往他處後，
    至同日中午12時止，與證人己○○所使用之0000000000號行
    動電話，有密集的通聯紀錄，核與證人丙○○證稱：被告乙○○要求伊打電話向證人己○○湊錢等語，均相吻合。再證
    人丙○○於案發後確受有胸壁挫傷之傷害等情，亦有診斷證
    明書1 紙在卷可稽（偵查卷第23頁），核與證人丙○○證稱
    ：在遭被告限制自由期間，有遭被告乙○○、甲○○毆打等
    情相符。是檢視證人丙○○、己○○彼此之證述，核對上開
    通聯紀錄、診斷證明書及扣案本票，足認證人丙○○、己○○之證述與事實相符，堪以採信。
  4.雖然被告乙○○辯稱：伊未有強制證人丙○○上車之情事，
    此由法院勘驗95年6 月28日上午10時46分許，桃園縣平鎮市
    ○○路○段21號43弄20衖路口監視錄影結果，即可知悉；又
    證人丙○○於95年6 月28日上午11時起至同日中午12時10分
    止，曾撥12通電話給證人己○○，而證人己○○於上開期間
    亦曾撥打2 通電話給證人丙○○，顯見證人丙○○沒有被限
    制行動自由之情形云云。惟查，經本院勘驗95年6 月28日上
    午10時46分許，桃園縣平鎮市○○路○段21號43弄20衖路口
    監視錄影之結果（本院卷第54頁），該監視錄影帶顯示：先
    有4 人自白色自用小客車之4 個車門各自下車，其後有5 人
    步行至該小客車車旁，有2 人先從車身左邊上車，另1 人自
    車前方繞至車身右邊副駕駛座上車，另1 人自車後方繞至車
    身右邊副駕駛座後座上車，最後1 人自車身左邊上車等情，
    是該監視錄影情形，僅能證明被告等人有與證人丙○○一同
    上車之事實，被告等人是否有強制證人丙○○上車，尚無就
    該錄影而為認定，先予敘明。而證人丙○○於95年6 月28日
    上午11時起至同日中午12時10分止，確與證人己○○有多次
    通聯紀錄，已經本院認定如前，然證人丙○○亦陳明：在遭
    被告等人限制自由期間，被告乙○○要求伊打電話向證人己○○湊錢等語，是證人丙○○於上開期間與證人己○○密集
    聯絡，甚為合理，亦無從因之而推斷證人丙○○未遭限制行
    動自由。再證人丙○○於知悉被告乙○○所持有之本票係證
    人丁○○所交付後，曾要求與證人丁○○聯絡，然為被告乙○○所阻止並加以恫嚇等情，已據證人丙○○於本院審理時
    證述明確（本院卷第73頁之96年5 月21日審判筆錄），而觀
    察卷附證人丙○○所使用0000000000號行動電話通聯紀錄（
    偵查卷第62頁），自95年6 月28日上午11時起至同日中午12
    時止，未曾聯絡過證人丁○○所使用之0000000000行動電話
    ，而被告乙○○與證人丙○○並不認識等情，已據證人丁○○於本院審理時證述明確（本院卷第102 頁之96年7 月9 日
    審判筆錄）。衡情，證人丙○○既與被告乙○○不相識，被
    告乙○○突然持有上開本票，要求償還票面金額10萬元，則
    在丙○○自認已清償5 萬5 千情形下，自應會聯絡證人丁○○以釐清原委，然而證人丙○○在遭被告等人限制行動自由
    期間，竟未有聯絡證人丁○○之情形，顯與常情不合，益見
    證人丙○○所稱：被告乙○○不准伊打電話給丁○○，並說
    如果敢打電給丁○○就要殺伊全家，同時還用右手肘捶伊胸
    部等語，應屬真實，是被告乙○○上開辯解，顯係事後卸責
    之詞不足採信。再被告甲○○、戊○○於證人丙○○被限制
    自由期間，始終在場，並明確知悉催討債務之情節，而負責
    開車之被告戊○○並曾對證人丙○○恐嚇：「再咳就打死你
    」等語；被告甲○○亦曾出言恫稱：「你再咳，我就打死你
    ，我討債討了幾十年了，你不要再裝」等語，並抓著證人丙○○的脖子以手肘撞擊其左肩等情節，亦經證人丙○○證述
    明確，是被告甲○○、戊○○確有參與上開犯罪行為，已經
    可以認定，其等2 人上開辯解，均為推卸之詞，皆不可採信
    。更何況，檢視被告等人於警詢、偵訊時之供述，被告乙○○先於警詢及第1 次偵訊時供稱：只有伊與被告甲○○2 人
    叫車一起到案發現場云云（偵查卷第11頁附95年6 月28日警
    詢筆錄、第47頁之95年6 月28日訊問筆錄），其後在第2 次
    偵訊時改稱：是朋友「小王」開車載伊與被告甲○○過去，
    車上共有4 人云云（偵查卷第130 頁之95年9 月18日偵訊筆
    錄）；被告甲○○於警詢、偵訊時均供稱：是由被告乙○○
    的朋友駕車載伊與被告乙○○一起到案發地點云云（偵查卷
    第18頁附95年6 月28日警詢筆錄、第45頁之95年6 月28日訊
    問筆錄、第130 頁之95年9 月18日偵訊筆錄）；然而被告戊○○於偵訊時卻供稱：案發當日快中午，被告乙○○打電話
    來說有賺錢的事要討論，伊就與朋友「丙並」到被告乙○○
    住處，後來被告乙○○、甲○○、朋友「丙並」就坐伊的車
    ，由被告乙○○帶路到證人丙○○住的社區等語（偵查卷第
    156 頁之95年11月1 日訊問筆錄）。是核對被告3 人彼此之
    供述，關於案發時究竟有那些人一起到達案發現場之重要情
    節，不僅前後供述不一，且彼此間互有矛盾，若非被告等人
    已知悉其等所為已涉及非法，何以就上開案情要故為隱匿？
    是被告等人之陳述極不具信用，難以採信。
三、綜上所述，本件事證明確，被告乙○○、甲○○、戊○○上
    開所辯均屬事後卸責之詞，不足採信，其等犯行均堪認定，
    應依法論罪科刑。
貳、新、舊法比較部分：
一、按修正後刑法第2 條第1 項之規定：「行為後法律有變更者
    ，適用行為時之法律。但行為後之法律有利於行為人者，適
    用最有利於行為人之法律」，係規範行為後法律變更所生新
    舊法比較適用之準據法，於新法施行後，應適用新法第2 條
    第1 項之規定，為「從舊從輕」之比較；比較時應就罪刑有
    關之共犯、未遂犯、想像競合犯、牽連犯、連續犯、結合犯
    ，以及累犯加重、自首減輕暨其他法定加減原因（如身分加
    減）與加減例等一切情形，綜其全部罪刑之結果而為比較（
    最高法院95年第8 次刑庭會議決議參照）。經查：
  (一)修正後刑法第55條刪除牽連犯之規定，則被告所犯刑法第30
    2 條第1 項之妨害自由罪及刑法第277 條第1 項傷害罪將分
    論併罰，對被告自屬不利，而應適用修正前牽連犯之規定。
  (二)刑法第41條第1 項業於94年1 月7 日修正公布，並於95年7
    月1 日施行，修正前刑法第41條第1 項前段規定：「犯最重
    本刑為5年 以下有期徒刑以下之刑之罪，而受6 個月以下有
    期徒刑或拘役之宣告，因身體、教育、職業、家庭之關係或
    其他正當事由，執行顯有困難者，得以1 元以上3 元以下折
    算一日，易科罰金。」又被告行為時之易科罰金折算標準，
    修正前罰金罰鍰提高標準條例第2 條前段（現已刪除）規定
    ，就其原定數額提高為100 倍折算1 日，則本件被告行為時
    之易科罰金折算標準，應以銀元300 元折算1 日，經折算為
    新臺幣後，應以新臺幣900 元折算為1 日；修正後刑法第41
    條第1 項前段則規定：「犯最重本刑為5 年以下有期徒刑以
    下之刑之罪，而受6 個月以下有期徒刑或拘役之宣告者，得
    以新臺幣1,000 元、2, 000元或3,000 元折算1 日，易科罰
    金。」此項修正屬科刑規範事項之變更，其折算標準為裁判
    時所應諭知，亦屬法律變更。經比較前述新、舊法結果，修
    正後規定並未較有利於行為人，自應適用被告行為時之法律
    。
二、又按修正後刑法第2 條第1 項之規定，係規範行為後「法律
    變更」所生新舊法比較適用之準據法，故如新舊法處罰之輕
    重相同，即無比較適用之問題，非此條所指之法律有變更，
    即無本條之適用，應依一般法律適用原則，適用裁判時法（
    最高法院95年第21次刑事庭會議紀錄參照）。經查：
  (一)被告等人所犯刑法第277 條第1 項傷害罪及同法第302 條第
    1 項剝奪他人行動自由罪，其法定刑均有罰金刑主刑之規定
    ，而法定罰金刑最低度部分，由修正前刑法第33條第5 款規
    定為銀元1 元以上，依罰金罰鍰提高標準條例第1 條前段提
    高為10倍（提高後折算為新台幣30元），修正後刑法第33條
    第5 款則修正為新台幣1 千元以上，以百元計算，經新、舊
    法結果，自以修正前之刑法第33條第5 款較有利於被告，而
    應適用修正前該條規定。再查95年6 月14日另修正公布刑法
    施行法第1 條之1 規定：「中華民國94年1 月7 日刑法修正
    施行後，刑法分則編所定罰金之貨幣單位為新臺幣。94年1
    月7 日刑法修正時，刑法分則編未修正之條文定有罰金者，
    自94年1 月7 日刑法修正施行後，就其所定數額提高為30倍
    。但72年6 月26日至94年1 月7 日新增或修正之條文，就其
    所定數額提高為3 倍」。該條立法理由謂：「依94年1 月7
    日修正之刑法第33條第5 款規定，罰金貨幣單位已改為新臺
    幣，刑法分則編各罪所定罰金之貨幣單位，自應配合上開規
    定修正，爰為第一項規定」、「刑法24年施行後，為解決國
    民所得經濟水準已大幅提昇問題，有關罰金與罰鍰倍數之調
    整及銀元與新臺幣之折算標準，訂有『罰金罰鍰提高標準條
    例』及『現行法規所定貨幣單位折算新臺幣條例』，除罰金
    以1 銀元折算3 元新臺幣外，並將72年6 月26日以前修正之
    刑法部分條文罰金數額提高為10倍；其後修正者則不再提高
    倍數，亦即刑法分則各罪罰金數額視前開情形分別提高為30
    倍或3 倍。考量新修正之刑法施行後，不再適用『現行法規
    所定貨幣單位折算新臺幣條例』，為使罰金數額趨於一致，
    避免衍生新舊法比較適用問題，以緩和實務適用法律之衝擊
    ，於不變動罰金數額之前提下，爰為第二項規定」等語。自
    上述立法理由可知，刑法施行法第1 條之1 顯係配合新刑法
    修正後，就刑法分則罰金刑部分，變更貨幣單位為新臺幣，
    並統一提高罰金數額，以替代「罰金罰鍰提高標準條例（第
    一條）」及「現行法規所定貨幣單位折算新臺幣條例」之「
    準據法」性質之法律，且關於刑法第277 條第1 項、第302
    條第1 項法定刑，其罰金主刑之適用結果並無不同，自無新
    舊法比較之必要，而逕適用刑法施行法第1 條之1 第1 項規
    定。
  (二)刑法第28條共犯之規定，於修正前之規定為：「二人以上共
    同實施犯罪之行為者，皆為正犯。」修正施行後之規定則為
    ：「二人以上共同實行犯罪之行為者，皆為正犯。」，本條
    之修正理由係為排除陰謀共同正犯、預備共同正犯於本條所
    規定之正犯之外。本案被告等人就上開犯行，均係共同實行
    犯罪行為之共同正犯，不論依修正前、後刑法第28之規定，
    均構成累犯，依前揭最高法院刑事庭會議紀錄之決議，自應
    適用裁判時刑法第28條之規定。
  (三)刑法第47條關於累犯之規定，將原「受有期徒刑之執行完畢
    ，或受無期徒刑或有期徒刑一部之執行而赦免後，5 年以內
    再犯有期徒刑以上之罪者為累犯，加重本刑至二分之一。」
    之規定，修正為刑法第47條第1 項「受徒刑之執行完畢，或
    一部之執行而赦免後，五年以內故意再犯有期徒刑以上之罪
    者為累犯，加重本刑至二分之一。」而本件被告等人前有如
    犯罪事實欄一所述之前案犯罪紀錄及執行情形，有臺灣高等
    法院被告全國前案紀錄表憑，其於5 年以內再故意犯本件有
    期徒刑以上之罪，不論依修正前刑法第47條或修正後之刑法
    第47條第1 項之規定，均構成累犯，依前揭最高法院刑事庭
    會議紀錄之決議，自應適用裁判時刑法第47條之規定。
參、論罪科刑之依據：
    按刑法第302 條第1 項、第304 條第1 項及第305 條之罪，
    均係以人之自由為其保護之法益，而刑法第302 條第1 項之
    罪所稱之非法方法，已包括強暴、脅迫或恐嚇等一切不法手
    段在內。因之，如以非法方法剝奪他人行動自由行為繼續中
    ，再對被害人施加恐嚇，或以恐嚇之手段迫使被害人行無義
    務之事，則其恐嚇或迫使被害人行無義務之事之行為，仍屬
    於非法方法剝奪行動自由部分行為，應僅論以刑法第302 條
    第1 項之罪，無另成立同法第304 條或第305 條之罪之餘地
    ，最高法院29年上字第2359、第3757號判例、89年度台上字
    第780 號判決可資參照。被告乙○○、甲○○、戊○○等人
    基於妨害自由之犯意聯絡，剝奪證人丙○○之行動自由，復
    以恐嚇危害安全之行為，迫使證人丙○○聯絡友人代為籌款
    ，該等恐嚇及迫使證人丙○○行無義務之事之行為，既係在
    其等以非法方法剝奪被害人行動自由之行為繼續中所為，仍
    應視為剝奪行動自由之部分行為，不另論罪，而僅需論被告
    等人刑法第302 條第1 項非法剝奪行動自由一罪，先予敘明
    。是核被告乙○○、甲○○、戊○○宏上開所為，均係犯刑
    法第302 條第1 項以非法方法剝奪他人行動自由罪；被告乙○○、甲○○毆打證人丙○○之所為，係犯刑法第277 條第
    1 項傷害罪。被告乙○○先後2 次傷害行為，係基於同一傷
    害犯意下之接續行為，僅侵害一個法益，只論以一罪。被告
    乙○○、甲○○、戊○○與2 名不詳姓名成年男子間，就上
    開非法剝奪行動自由犯行，有犯意聯絡及行為分擔，皆為共
    同正犯。被告乙○○、甲○○所犯傷害罪，與前揭以非法方
    法剝奪他人行動自由罪之間，均有方法結果之牽連關係，應
    依修正前刑法第55條之規定，各從較重之刑法第302 條第1
    項之罪處斷。而被告等人上開恐嚇及使人行無義務之事之行
    為應屬前揭非法方法剝奪行動自由部分行為，已如前述，公
    訴人認上開恐嚇行為與非法剝奪行動自由行為，有牽連犯關
    係，尚有未洽。本件被告乙○○前有如犯罪事實欄一所述之
    前案犯罪紀錄及執行情形，有臺灣高等法院被告全國前案紀
    錄表在卷足憑，其於5 年以內再故意犯本件最重本刑為有期
    徒刑以上之罪，為累犯，應依裁判時刑法第47條第1 項規定
    加重其刑。爰審酌被告3 人犯罪之動機係為解決本票債務糾
    紛，竟不循正當法律途徑解決，以非法方法剝奪被害人丙○○行動自由並加以毆打，所生危害非輕，並考量被告3 人品
    性、智識程度及犯後態度等一切情狀，各量處如主文所示之
    刑。又被告3 人於95年12月21日犯上開妨害自由犯罪後，中
    華民國96年罪犯減刑條例自96年7 月16日起生效施行，依該
    條例第2 條第3 條之規定，凡在96年4 月24日以前犯罪且無
    第3 條第1 項各款規定之情形者，均應減刑，本件被告等人
    均合於該條例第2 條之規定且無第3 條第1 項各款之情事，
    爰依該條例就其等上開犯罪所宣告之有期徒刑，減其刑期二
    分之一，並諭知易科罰金之折算標準。扣案之本票1 紙，其
    內所記載之金額係證人丙○○向證人丁○○借款之本金，該
    張本票即為借款本金之擔保，爰不予宣告沒收
據上論斷，應依刑事訴訟法第299 條第1 項前段，修正前刑法第
55條、41條第1 項前段，刑法第277 條第1 項、第302 條第1 項
，修正後刑法第2 條第1 項前段、第28條、第47條第1 項，刑法
施行法第1 條之1 第1 項，修正前罰金罰鍰提高標準條例第2 條
，中華民國96年罪犯減刑條例第2 條第1 項第3 款、第7 條、第
9條，判決如主文。
本案經檢察官何嘉仁到庭執行職務。
中　　華　　民　　國　　96　　年　　7 　　月　　31　　日
                  刑事第七庭  審判長  蕭世昌
                              法  官  林惠霞
                              法　官　劉為丕
上正本證明與原本無異。
如不服本判決，應於判決送達後10日內向本院提出上訴狀（應附
繕本），上訴於臺灣高等法院。
                              書記官  顏美惠
中　　華　　民　　國　　96　　年　　8 　　月　　2 　　日
附錄本案論罪科刑法條：
中華民國刑法第277條
（普通傷害罪）
傷害人之身體或健康者，處3 年以下有期徒刑、拘役或1 千元以
下罰金。犯前項之罪因而致人於死者，處無期徒刑或7 年以上有
期徒刑；致重傷者，處3 年以上10年以下有期徒刑。
中華民國刑法第302條
（剝奪他人行動自由罪）
私行拘禁或以其他非法方法，剝奪人之行動自由者，處5 年以下
有期徒刑、拘役或3 百元以下罰金。
因而致人於死者，處無期徒刑或7 年以上有期徒刑，致重傷者，
處3 年以上10年以下有期徒刑。
第 1 項之未遂犯罰之。
